【裁判字號】    95,交聲,493
【裁判日期】    951030
【裁判案由】    違反道路交通管理處罰條例聲明異議
【裁判全文】
臺灣桃園地方法院交通事件裁定       95年度交聲字第493號
原處分機關  交通部公路總局新竹區監理所桃園監理站
異  議  人  甲○○
即受處分人
上列受處分人因違反道路交通管理處罰條例案件，對於交通部公
路總局新竹區監理所桃園監理站中華民國九十五年十月二日桃監
裁罰字第裁五二－ＢＣ0000000號所為之處分（原舉發通
知單號碼：高市警交相字第ＢＣ0000000號），聲明異議
，本院裁定如下：
    主  文
原處分撤銷。
甲○○汽車駕駛人，駕駛汽車，不遵守道路交通標線之指示，處
罰鍰新臺幣玖佰元。
     理  由
一、聲明異議意旨略以：異議人即受處分人被舉發於民國九十五
    年三月十九日十時二十三分許，駕駛車牌號碼ＤＴ—三四四
    八號自用小客車，行經高雄縣高雄市○○○○路口處時，因
    超越停止線，經警舉發而有不遵守道路交通標線指示之違規
    行為。惟異議人籍設桃園縣桃園市○○○街七四號，因未接
    獲違規單，致未於期限內繳納罰鍰，請求裁罰最低法定罰鍰
    等語。
二、按白實線設於路口者，作為停止線；又駕駛人駕駛汽車，應
    遵守道路交通標誌、標線、號誌之指示，道路交通標誌標線
    號誌設置規則第一百四十九條第一項第三款、道路交通安全
    規則第九十條前段定有明文。汽車駕駛人，駕駛汽車不遵守
    道路交通標線之指示，處汽車駕駛人新臺幣九百元以上一千
    八百元以下罰鍰，道路交通管理處罰條例第六十條第二項第
    三款定有明文。又按行政罰法業於九十四年二月五日制訂公
    布，並自九十五年二月五日起施行，該法第五條規定：「行
    為後法律或自治條例有變更者，適用行政機關最初裁處時之
    法律或自治條例。但裁處前之法律或自治條例有利於受處罰
    者，適用於最有利於受處罰者之規定。」係採從新從輕原則
    。而道路交通管理處罰條例所定罰鍰、記點之裁定，係屬行
    政罰法中所稱行政罰之性質，此參行政罰法第一條、第二條
    規定可明，是自有上開行政罰法所定從新從輕原則之適用。
    查道路交通管理處罰條例於九十四年十二月二十八日修正，
    於九十五年七月一日施行，修正之前，有關汽車駕駛人，駕
    駛汽車有不遵守道路交通標誌、標線、號誌之指示之違規行
    為，而道路交通管理處罰條例各章無處罰之規定者之處罰，
    舊法係列於第六十條第二項第三款，而修正後之第六十條第
    二項，僅將原有「汽車駕駛人，駕駛汽車有『左列』情形之
    一，．．．」之文字，因應改採橫式書寫方式之原則，而改
    為「汽車駕駛人，駕駛汽車有『下列』情形之一，．．．」
    ，其他修文內容及九百元以上一千八百元以下罰鍰之罰則均
    無改變，是以適用上開新法之第六十條第二項第三款規定，
    並無不利於汽車駕駛人。又依修正前道路交通管理處罰條例
    第六十三條第一項第一款規定，若汽車駕駛人，有違反道路
    交通管理處罰條例第六十條第二項第一款至第三款情形之一
    者，須並記違規點數一點；然依修正後之道路交通管理處罰
    條例第六十三條第一項第一款規定，已刪除違反道路交通管
    理處罰條例第六十條第二項第三款規定之情形者，須並記違
    規點數一點之規定，是以，汽車駕駛人在新法修正施行前若
    有違反道路交通管理處罰條例第六十條第二項第三款所定不
    遵守道路交通標誌、標線、號誌之指示之違規行為，而在新
    法修正施行後始受裁罰者，自應適用新修正道路交通管理處
    罰條例第六十條第二項第三款規定，處九百元以上一千八百
    元以下之罰鍰，而毋須並記違規點數。又行為人如有道路交
    通管理處罰條例第六十條第二項第三款之違規行為，經警舉
    發，而在舉發違反道路交通管理事件通知單上所載之應到案
    日期前聽候裁決，經主管機關調查後仍認定其有上開違規行
    為者，依違反道路交通管理事件統一裁罰基準及處理細則第
    四十四條第一項及違反道路交通管理事件統一裁罰基準表之
    規定，需對該行為人處以九百元之罰鍰（上開細則於九十五
    年六月三十日修正，自同年七月一日實施，其中第四十四條
    第一項僅對於處罰機關應予裁決之時間有所修正，比較新舊
    法結果，適用新法對受處分人亦無不利，附此敘明）。
三、經查，本件原處分所認定異議人之違規事實，有採證照片一
    張附卷可稽，且為異議人所是認。惟依違反道路交通管理事
    件統一裁罰基準及處理細則第五條規定，處理違反道路交通
    管理事件，有關文書送達之程序，依行政程序法之規定；而
    行政程序法中對於文書送達，其第七十二條第一項規定：「
    送達，於應受送達人之住居所、事務所或營業所為之。但在
    行政機關辦公處所或他處會晤應受送達人時，得於會晤處所
    為之。」。觀之本件舉發單雖以郵寄方式送達異議人前於監
    理站陳報之「桃園縣龜山鄉○○○○街三號五樓」一址，因
    送達未晤，而於九十五年四月十三日依法寄存送達於民安街
    郵局，此有高雄市政府警察局交通警察大隊九十五年九月二
    十六日高市警交三字第Ｚ○○○○○○○○○號函、送達證
    書影本在卷可稽。然異議人於九十四年九月二十七日起即設
    籍於桃園縣桃園市○○○街七四號，此有法務部戶役政連結
    作業系統—個人基本資料一紙存卷足憑，是異議人於原舉發
    單位送達本件違規通知單時（即九十五年四月間），即已設
    籍於桃園縣桃園市○○○街七四號，原舉發機關並非完全無
    法查知異議人戶籍址之情形，從而，原舉發機關未予查知並
    依法送達異議人之戶籍址，自不符合上揭行政程序法送達之
    規定，尚難認合法送達予異議人。再按違反道路交通管理處
    罰條例所定罰鍰之處罰，受處罰人接獲違反道路交通管理事
    件通知單後，於十五日內得不經裁決，逕依第九十二條第三
    項之罰鍰基準規定，向指定之處所繳納罰鍰結案；不服舉發
    事實者，應於十五日內，向處罰機關陳述意見；其不依通知
    所定期限前往指定處所聽候裁決，且未依規定期限繳納罰鍰
    結案或向處罰機關陳述意見者，處罰機關得逕行裁決之，道
    路交通管理處罰條例第九條第一項可資參照，而裁罰基準表
    係以行為人逾越應到案時間之長短，決定罰鍰數目之高低，
    其間寓有對行為人科加到案義務之意，本件異議人既未能於
    到案期限前受合法送達舉發通知單，自不可能依限到案繳交
    罰鍰或到案聽候裁決，是無從認異議人係故意不到案，而加
    重裁罰，從而，原處分機關逕行對異議人科處最高額罰鍰，
    即有不當。
四、又交通法庭認為聲明異議有理由或聲明異議雖無理由而原處
    分不當或違法者，應以裁定將原處分經聲明異議部分撤銷，
    並自為裁定，道路交通案件處理辦法第二十條前段定有明文
    。查本件原處分機關以異議人確有上開違規事實為由，引用
    道路交通管理處罰條例第六十條第二項第三款、道路交通管
    理事件統一裁罰基準表等規定，認異議人收受舉發通知單，
    逾越應到案期限三十日以上，裁處異議人一千八百元之最高
    額罰鍰，其裁決標準不當，已見前述。是受處分人以原處分
    不當對其科以最高額罰鍰為由，向本院聲明異議，為有理由
    ，應由本院將原處分撤銷，並道路交通管理處罰條例第六十
    條第二項第三款、違反道路交通管理事件統一裁罰基準表等
    規定，量處如主文第二項所示之處罰。
據上論斷，應依道路交通管理處罰條例第八十七條第二項，道路
交通案件處理辦法第二十條前段，裁定如主文。
中    華    民    國    95    年    10    月    30    日
                           交通法庭  法  官  黃梅淑
以上正本證明與原本無異。
如不服本裁定，應於裁定送達後5 日內向本院提出抗告狀。
                                     書記官  魏里安
中    華    民    國    95    年    10    月    30    日


司法院資訊處製作；財團法人民間司法改革基金會備份。
